福建金門地方法院刑事判決　　　　　　　　　　　　　　　九十年度連訴字第七號
　　公訴人　福建金門地方法院檢察署檢察官
　　被　告　甲○○
　　　　　　乙○○
　　　　　　丙○○
右列被告因違反懲治走私條例等案件，經檢察官提起公訴（九十年度連偵字第七十號
），本院判決如左：
    主  文
甲○○、乙○○、丙○○共同私運管制物品進口逾公告數額，各處有期徒刑柒月，均
緩刑貳年。
    事  實
一、甲○○係連江縣政府所發包莒光鄉青帆碼頭二期工程之工地實際負責人；乙○○
    為中華民國船籍青帆號漁船所有人兼船長及駕駛，其等均明知大陸地區產製之花
    崗石平板石材係屬管制進口物品，甲○○竟因興建前開碼頭工程人行步道欠缺平
    鋪地面之花崗石平板石材，為節省成本，於九十年三月間利用連江縣政府開放與
    大陸通航之機會，在大陸地區不詳地點與不詳姓名年籍之成年大陸人士，以新台
    幣三萬餘元之代價購買大陸地區產製之花崗石平板石材四百六十八塊（重量合計
    共二萬零六百八十公斤，緝獲時完稅價格核算為新台幣三萬五千元），再以三萬
    元之代價雇用乙○○駕駛漁船，及另以每日二千元之代價雇用丙○○在船上搬運
    花崗石平板石材及從事雜務，其等三人共同基於私運大陸地區產製品進入台灣地
    區及未經主關機關許可而直航大陸定海地區之犯意聯絡，於同年八月十三日上午
    八時許由乙○○駕駛其所有前開青帆號漁船搭載甲○○、丙○○自連江縣北竿鄉
    白沙港出發，而直航大陸定海地區，在大陸地區與前開不詳姓名年籍之大陸成年
    男子取得花崗石平板石材後，於翌日（八月十四日）由大陸定海地區返回莒光鄉
    青帆港時，為西莒砲一連一兵二○五號觀測所察覺，繼續監控，經其通知行政院
    海岸巡防署連江機動查緝隊，而當場於莒光鄉青帆港查獲上情，並扣得逾公告數
    額之大陸地區產製之花崗石平板石材約二萬零六百八十公斤。
二、案經海岸巡防署北部地區巡防局連江機動查緝隊移送福建金門地方法院檢察署檢
    察官偵查起訴。
    理      由
一、訊據被告甲○○、乙○○及丙○○，固坦承於右揭時間曾由北竿鄉白沙港出海前
    往大坵載運前揭未經主管機關許可而進口之石材等情，但均矢口否認有何直航大
    陸，及自大陸定海地區運送管制物品之事實；被告甲○○辯稱；「我們沒有直航
    大陸，我們是去大坵島載的，我是跟大陸人士聯絡，請他將石材運往大坵島，這
    趟石材是小三通時，我自己跟大陸人士訂的，然後再請大陸漁船運到大坵島，我
    再雇豐年號從大坵島運往莒光，軍方所繪製之航跡圖不正確」等語，乙○○辯稱
    ；「未駕駛豐年號前往大陸地區，只是駛至大坵島運回該批石材，貨物不是我的
    ，是甲○○的，我是在大坵島上過一夜，隔天才該回西莒島」等詞、丙○○辯稱
    ；「我沒有去大陸」。經查：
    １、被告等三人雖均辯稱係前往大坵島運送石材等語，惟被告甲○○最初於警訊
        中則陳稱「（問：你的石材是向誰買的？）不曉得，（問：錢付給誰？）錢
        付給誰尚不知，到時有人會向我收錢，（問：你買貨不可能沒有賣主，大理
        石是大坵島上誰的？）為大坵島上一家吉家營造公司的貨」等語，與本院審
        理中所辯前詞互異；及被告乙○○於九十年八月十五日檢察官偵查中供稱；
        「（問：八月十三日晚上住何處？）是睡在船上等退潮搬貨，沒有棉被去船
        上睡覺」等詞，嗣於本院審理時則改稱；「甲○○以電話通知我是在八月十
        三貨物一批在大坵幫忙搬運回來，我是在大坵島上過一夜，隔天才開回西莒
        島」，二人惟對於貨物之來源及九十年八月十三日晚間住宿之場所供詞矛盾
        ，前後異，是被告等人所辯，應屬卸責之詞，不足採信。
    ２、又本案另有證人即西莒砲一連一兵二○五觀測所服役士兵黃慶宏證稱：「（
        問：航跡圖是否為你所製作？）是我製作的，我是透過南竿202觀測所及019
        觀測所，觀測到豐年號從定海航向莒光島，019觀測所並要求我們205觀測所
        繼續監控，隨即我們即通知岸巡及海巡人員去青帆港等豐年號。豐年號從北
        竿到大陸定海這條線是北竿觀測所告訴我豐年號之方位幾分鐘製作一個點，
        所製作出來的，定海至莒光島青帆港這條線，是南竿觀測所和我們205觀測
        所共同觀測」等語綦詳，此外，並有國軍205觀測所所繪製之豐年號航跡圖
        及座標點、查扣物品照片十九幀、北部地區巡防局連江機動查緝隊貨品扣押
        單附卷可證。被告等犯行，事證明確，可以認定。
二、按懲治走私條例第十二條規定：「自大陸地區私運物品進入台灣地區或自台灣地
    區私運物品前往大陸地區者，以私運物品進口出口論，適用本條例之規定處斷」
    。其修正理由並明示，該條所謂之「臺灣地區」，係指臺灣、澎湖、金門、馬祖
    及政府統治權所及之其他地區，「大陸地區」則係指臺灣地區以外之中華民國領
    土，亦即行政院公告「懲治走私條例公告管制物品項目及其數額」丁項所指之「
    淪陷區」（最高法院八十八年度台上字第一六七三號判決參照）。次按，行政院
    於七十九年三月三十日公告修正，並於同年四月一日起實施之「懲治走私條例公
    告管制物品項目及其數額」丁項規定，自淪陷區（即大陸地區）私運物品進入本
    國自由地區，其所私運之物品，以管制物品論，且除甲、乙項外，其餘物品以私
    運一項或數項重量達一千公斤者，以管制進出口物品論。本項之規定雖經行政院
    於九十年十一月二十九日以台九十財字第○六六五八九號函公告刪除，惟犯私運
    管制物品進口逾公告數額者，如於行為後裁判時，該私運進口之物品又經行政院
    依懲治走私條例第二條第二項重行公告，不列入管制物品之內，乃是行政上適應
    當時情形所為之事實上變更，並非刑罰法律有所變更，自不得據為廢止刑罰之認
    定，與刑法第二條第一項之法律變更無涉，併此敘明。
１、本件被告甲○○、乙○○及丙○○三人共同未經主管機關許可前往大陸地區並私
    運前揭逾公告數額之大陸地區產製花崗石平板石材至馬祖地區之行為，核被告甲○○、乙○○、丙○○所為係犯台灣地區與大陸地區人民關係條例第二十八條第
    一項之規定，而觸犯同條例第八十條第一項前段之罪及懲治走私條例第二條第一
    項之私運走私物品罪，被告甲○○、丙○○雖不具中華民國船長之特定身分，惟
    其與具中華民國船舶船長身分之被告乙○○共同犯前開罪名，依刑法第三十一條
    第一項之規定，仍應以共犯論。被告三人就前開二罪間，有犯意聯絡及行為分擔
    ，為共同正犯。又被告乙○○、甲○○、丙○○所犯二罪間，有方法結果之牽連
    關係，應依牽連犯之規定，從一重之私運管制物品進口逾公告數額罪處斷。爰審
    酌被告犯罪之動機、智識程度、手段、所運送之走私物品種類為大陸地區產製之
    花崗石平板石材及其數量合計達二萬零六百八十公斤之多及犯罪後之態度等一切
    情狀，量處如主文所示之刑。末查被告等前未曾受有期徒刑以上刑之宣告，此有
    臺灣高等法院被告全國前案紀錄表存卷可考，因一時失慮致犯本罪，其經此偵、
    審之教訓，自當知所惕勉而無再犯之虞，本院綜核各情認上開對被告所宣告之刑
    以暫不執行為適當，故併予宣告緩刑二年，以啟自新。扣案之大陸地區產製之花
    崗石平板石材，雖係被告犯罪所得之物，惟經北部地區巡防局連江機動查緝隊移
    送主管機關沒入，有刑事移送書附卷可查，自無從宣告沒收，併此敘明。
三、據上論斷，應依刑事訴訟法第二百九十九條第一項前段，台灣地區與大陸地區人
    民關係條例第八十條第一項、懲治走私條例第二條第一項、第十一條、第十二條
    ，刑法第二十八條、第五十五條、第七十四條第一款，罰金罰鍰提高標準條例第
    一條前段，判決如主文。
本案經檢察官林圳義到庭執行職務。
中　  華　  民  　國　　　九十一　  年　      三      月　　  十五　  　日
                                    福建金門地方法院連江刑事庭
                                            法  官  顏  淑  惠
右判決正本證明與原本無異。
對於本件判決如有不服，應於收受送達後十日內向本院提出上訴書狀，上訴於福建高
等法院金門分院，並按他造當事人之人數附具繕本。
中　  華　  民　  國　　　九十一　　年　      三      月　  　十五  　　日
                                            書記官  林  仁  泰
